【裁判字號】    94,訴,687
【裁判日期】    950808
【裁判案由】    偽造文書等
【裁判全文】
臺灣嘉義地方法院刑事判決               94年度訴字第687號
公  訴  人  臺灣嘉義地方法院檢察署檢察官
被      告  丁○○
                      6號
上列被告因偽造文書等案件，經檢察官提起公訴（94年度偵字第
5349 號），本院判決如下：
    主  文
丁○○施用第二級毒品，處有期徒刑柒月，扣案之第二級毒品甲
基安非他命捌拾陸小包（驗前毛重玖壹點柒肆公克，取零點零陸
公克鑑定用罄）沒收銷燬之。又偽造署押，足以生損害於公眾及
他人，處有期徒刑肆月，偽造之「丙○○」簽名貳枚均沒收。應
執行有期徒刑拾月，扣案之第二級毒品甲基安非他命捌拾陸小包
（驗前毛重玖壹點柒肆公克，取零點零陸公克鑑定用罄）沒收銷
燬之，偽造之「丙○○」簽名貳枚均沒收。
丁○○被訴持有第一級毒品罪部分，無罪。
    事  實
一、丁○○前於民國（下同）93年間，因施用毒品案件，經臺灣
    板橋地方法院以93年度毒聲字第586號裁定送往勒戒處所觀
    察、勒戒後，因無繼續施用毒品傾向，於93年7月5日經臺灣
    板橋地方法院檢察署檢察官以93年度毒偵緝字第242號為不
    起訴處分確定。其復於94年間再因違反毒品危害防制條例案
    件，經臺灣板橋地方法院分別以94年簡字第562號判處有期
    徒刑4月、以94年簡字第2023號判處有期徒刑3月確定，經臺
    灣板橋地方法院檢察署發布通緝，丁○○明知其已遭通緝，
    遂南下前往嘉義縣躲藏。然丁○○猶不知悔悟，明知甲基安
    非他命係毒品危害防制條例所定之第2級毒品，不得無故持
    有、施用，其竟於上開觀察、勒戒完畢釋放後，5年內復萌
    生施用第2級毒品安非他命之犯意，於94年9月11日晚上某時
    ，在嘉義縣六腳鄉蘇厝村蘇厝寮36號內，與甲○○（另經臺
    灣嘉義地方法院檢察署檢察官以94年度偵字第5351號案件偵
    辦）一起施用第2級毒品安非他命1次，為警於94年9月11日
    22 時50分許，在上開處所當場查獲，並扣得安非他命86小
    包（驗前總毛重91.74公克，取0.06公克鑑定用罄）。
二、丁○○又為免其遭通緝一節遭警方查獲，乃持其於93年年中
    某日在臺北縣三重市某處拾獲之丙○○所遺失國民身分證1
    張應訊，並冒用丙○○名義，在嘉義縣警察局朴子分局北美
    派出所警員林宏嘉、乙○○於94年9月21日凌晨1時5分許所
    詢問之筆錄上，接續偽造丙○○名義簽名2次，足以生損害
    於公眾及他人，嗣為承辦之警員識破，始未得逞。
    理  由
壹、有罪部分：
一、訊據被告簡瑞源矢口否認前揭施用第二級毒品之事實，辯稱
    ：已戒除施用毒品之惡習，經警查獲當日其在房間內修理電
    腦，並未施用毒品，當時因為答應幫同案被告甲○○扛罪，
    才會承認扣案物品都是其所有，警方在採尿後並未讓其親自
    封瓶，送驗之尿液是否為其所有甚為可疑云云。經查：
（一）臺灣檢驗科技股份有限公司（濫用藥物實驗室──高雄）
      乃經行政院衛生署認可之濫用藥物檢驗機構（管藥認可字
      第0008號），其檢測過程暨方法，係先採用酵素免疫分析
      法（EIA）篩檢後，復採用氣相層析質譜儀（GC/MS）加以
      檢驗確認。前者係利用待測藥物與藥物-酵素之間競爭性
      與抗體結合，將NAD+轉變成NADH，偵測340nm波長之吸收
      高低，測定其濃度，其對結構類似之成分，可能產生交叉
      反應，而呈偽陽性，惟復經靈敏精準且分析原理不同之氣
      相層析質譜儀（GC /MS）加以確認檢驗，尿液檢體同時引
      起兩種不同原理之分析法均呈偽陽性之機率極低，行政院
      衛生署管制藥品管理局曾針對全國各衛生局以薄層分析法
      判定為陽性之尿液檢體，抽樣以氣相層析質譜儀分析法進
      行確認，均未發現有偽陽性之誤判情形；又毒品施用後，
      於尿液中可檢出之最大時限，與施用劑量、施用頻率、施
      用方式、施用者飲水量之多寡、個人體質、代謝情況、檢
      體收受時間及所用檢測方法之靈敏度等因素有關，因個案
      而異，依文獻記載，施用海洛因、甲基安非他命後，一般
      於尿液中可檢出之最大時限，海洛因約為2至4天，甲基安
      非他命約為1至5天等情，均經行政院衛生署管制藥品管理
      局93年9月6日管檢字第0930008342號、92年3月10日管檢
      字第0920001495號等函說明綦詳（行政院衛生署管制藥品
      管理局編印《濫用藥物檢驗相關解釋彙編》參照）。
（二）被告於94年9月12日清晨5時10分，在嘉義縣警察局朴子分
      局北美派出所採集之尿液，經送臺灣檢驗科技股份有限公
      司濫用藥物高雄實驗室，初步以EIA酵素免疫分析法檢驗
      結果：呈安非他命類陽性反應；復以GC/MS氣相層析質譜
      儀法為確認檢驗結果：甲基安非他命高達29080 ng/ml、
      安非他命高達2700ng/ml（按尿液中可檢出﹙甲基﹚安非
      他命之最低濃度為80ng/ml，而依衛生署公告判定為甲基
      安非他命陽性反應之數值為500ng/ml且安非他命大或等於
      200ng/ml），有該公司出具之編號KＺ000000000000號濫用
      藥物尿液檢驗報告、代號與真實姓名對照表在卷足憑（見
      偵卷第2頁至第4頁）。
（三）且證人甲○○於本院審理時證稱：查獲當日有與被告一起
      施用安非他命等語明確（見本院95年4月19日審理筆錄第7
      頁）。再經本院當庭勘驗搜索錄影DV，警方於被告房間之
      電腦桌抽屜內，搜出白色粉末1包，上開粉末經送請內政
      部警政署刑事警察局鑑定，認送驗證物經鑑驗結果，檢出
      第二級毒品甲基安非他命成分等情，有該局94年10月4日
      刑鑑字第0940145513號鑑定書在卷可查。而針對上開毒品
      查獲之情節，被告於95年7月25日本院審理時先抗辯：甲
      基安非他命是甲○○交付的，已經放在電腦桌抽屜內很久
      了，都沒有施用云云；復經審判長詢以：是否搬入嘉義縣
      六腳鄉住處僅6、7天？等情後，被告乃改稱是查獲當天甲○○交付，還未施用云云。其辯解前後矛盾，實難以令人
      信為真實。
（四）又被告於94年9月12日清晨5時10分採集之尿液，與其於94
      年4月19日本院當庭採集之尿液送鑑定，因尿液未妥善保
      存導致，故無法檢出DNA型別、序列進行比對一節，雖有
      內政部刑事警察局95年6月26日刑醫字第0950062790號鑑
      定書附卷可考。然證人即員警乙○○於本院審理時結證稱
      ：當日被告是在廁所裡面，當著他的面採尿，採尿完成後
      ，並讓被告簽名彌封等情明確（見本院95年7月25日審理
      筆錄）。堪信為警查獲當日採集之尿液，確為被告所有無
      疑。被告上開抗辯顯為事後卸責之詞，不足採信，被告施
      用第二級毒品之犯行，應堪認定。
（五）被告前於93年間，因施用毒品案件，經臺灣板橋地方法院
      以93年度毒聲字第586號裁定送往勒戒處所觀察、勒戒後
      ，因無繼續施用毒品傾向，於93年7月5日經臺灣板橋地方
      法院檢察署檢察官以93年度毒偵緝字第242號為不起訴處
      分確定之事實，有臺灣高等法院被告前案紀錄表在卷可參
      。是以，被告於上開觀察、勒戒執行完畢釋放並經不起訴
      處分確定後5年內，再有本件施用第二級毒品之犯行，應
      依法論科。
二、又被告丁○○坦白承認於上開時、地偽造丙○○簽名之事實
    ，並有被告偽造之簽名附卷可參（見警卷第1、2頁），被告
    之自白，核與事實相符，應堪採信，被告偽造署押之犯行，
    已堪認定。
三、按甲基安非他命為毒品危害防制條例第2條第2項第2款所定
    之第二級毒品。核被告所為，係犯該條例第10條第2項之施
    用第二級毒品罪、刑法第217條之偽造署押罪。其持有第二
    級毒品行為，應為施用之高度行為所吸收，不另論罪。又被
    告為逃避刑責而冒名應訊，警詢過程持續偽造署押2次，顯
    係在同一機會接續而為同一性質的行為，被告主觀上對於各
    個舉動之認知，不過為其犯罪行為之一部分，其前後所實施
    各動作之獨立性極為薄弱，依一般社會健全觀念，在時間差
    距上，難以強行分開，仍屬組成犯罪行為之一部，在刑法評
    價上，應視為數個舉動之接續施行，而為包括之一罪（最高
    法院86年台上字第3295號判例參照）。被告所犯上開二罪，
    犯意各別，行為互殊，罪名有異，應予分論併罰。爰審酌被
    告前經觀察、勒戒後，猶未戒除殘害己身之毒品，意志不堅
    ，復予施用，且其於94年間因違反毒品危害防制條例案件，
    經臺灣板橋地方法院分別以94年簡字第562 號判處有期徒刑
    4月、以94年簡字第2023號判處有期徒刑3月確定，仍不知悔
    改，為臺灣板橋地方法院檢察署發布通緝，南下至嘉義縣躲
    藏，本案經警查獲後又冒名『丙○○』應訊，犯後否認犯行
    ，態度不佳等一切情狀，各量處如主文第1項所示之刑，並
    定其應執行之刑，以資儆誡。扣案之第二級毒品甲基安非他
    命86小包（驗前總毛重91.74公克，取0.06公克鑑定用罄）
    係毒品，有上開刑事警察局鑑定書1紙附卷可證，應依毒品
    危害防制條例第18條第1項前段規定，不問屬於犯人與否，
    沒收銷燬之。偽造之「丙○○」之簽名2枚，均屬被告偽造
    之署押，應依刑法第219條之規定併宣告沒收。
四、公訴意旨另以被告持有第二級毒品FM2藥丸1顆，涉犯持有第
    二級毒品罪嫌云云，惟查此部分不能證明被告犯罪（詳見『
    無罪部分』之說明），原應為無罪之諭知，惟公訴意旨認此
    部分與前開有罪部分有實質上一罪關係（持有第二級毒品之
    行為，應為施用之高度行為所吸收），爰不另為無罪之諭知
    。至扣案之吸食器3組、玻璃球5個、電子秤1臺、分裝袋2包
    、酒精燈2組、腰包1個，被告否認為其所有，且無證據證明
    為被告所有，又非違禁物，爰不宣告沒收，附此敘明。
貳、無罪部分：
一、本件公訴意旨另略以：被告丁○○於94年9 月11日晚上，在
    嘉義縣六腳鄉蘇厝村蘇厝寮36號內持有海洛因11包（淨重
    9.40公克），為警查獲。因認被告尚涉犯毒品危害防制條例
    第11條第1項持有第一級毒品罪嫌云云。
二、按犯罪事實應依證據認定之，無證據不得認定犯罪事實。不
    能證明被告犯罪或其行為不罰者，應諭知無罪之判決。刑事
    訴訟法第154 條第2項、第301條第1項分別定有明文。次按
    ，被告或共犯之自白，不得作為有罪之唯一證據，仍應調查
    其他必要之證據，以察其是否與事實相符。刑事訴訟法第
    156條第2項亦定有明文。訊據被告否認持有第一級毒品海洛
    因，辯稱扣案海洛因、甲基安非他命等毒品應是同案被告甲○○或其朋友所有，當時因為答應幫甲○○扛罪，才未供出
    實情等語。經查：證人甲○○於本院審理時證稱：「（留在
    現場的扣案物是否都是你的？）是，都是我的。（當時客廳
    桌上有無很多毒品？）沒有很多，就只有從我口袋拿出來那
    些十幾包，安非他命、海洛因都有。」等語（見本院95 年4
    月19日審理筆錄第11、14頁）；且經本院當庭勘驗搜索錄影
    DV後發現，警方於搜索被告上開住處時，雖搜出海洛因11包
    ，但無法確認是由何處搜出，且證人乙○○即警員亦證稱：
    不清楚扣案之海洛因由何處搜出等語（見本院95年7月25日
    審理筆錄第6頁）。再者，證人甲○○證稱：上開六腳鄉房
    屋為其出面承租予被告居住，因為被告沒有錢，所以房租先
    欠著等語（見上開筆錄第13頁），並經屋主李政彥於警訊時
    證述房屋是由甲○○承租等情明確，則被告既然已無資力支
    付房租，又如何可能持有價值不斐之11包海洛因？此外，復
    查無其他積極證據足資證明被告有何公訴意旨所指之持有第
    一級毒品犯行，揆諸前揭規定，爰依法為無罪判決之諭知。
三、扣案海洛因11包（淨重9.4公克，空包裝重3.58公克），均
    檢出第一級毒品海洛因成分，有法務部調查局94年11月18日
    調科壹字第180002120號鑑定通知書1份附卷可按（見偵卷第
    37頁），為第一級毒品；又扣案之藥丸1顆，檢出FM2成分，
    有憲兵司令部刑事件事中心94年11月17日（94）安鑑字第
    02636號鑑驗通知書在卷可參。但並均非由被告所持有，已
    如上述，應由檢察官另行處理，附此敘明。
據上論斷，應依刑事訴訟法第299條第1項前段，第301條第1項、
毒品危害防制條例第10條第2項，第18條第1項前段、刑法第11條
、刑法第217條、第219條、第51條第5款，判決如主文。
本案經檢察官王振名到庭執行職務。
中    華    民    國    95    年    8     月    8    日
                  刑事第二庭    審判長  法  官  夏金郎
                                        法  官  盧鳳田
                                        法  官  洪嘉蘭
以上正本證明與原本無異。
如不服本判決，應於判決送達後10日內，向本院提出上訴狀。
中    華    民    國    95    年    8     月    8    日
                                        書記官  吳明蓉
附錄法條：
毒品危害防制條例第10條第2項
施用第二級毒品者，處三年以下有期徒刑。
中華民國刑法第217條第1項
偽造印章、印文或署押，足以生損害於公眾或他人者，處 3 年以
下有期徒刑。


司法院資訊處製作；財團法人民間司法改革基金會備份。
